【裁判字號】    98,交聲,178
【裁判日期】    980609
【裁判案由】    違反道路交通管理處罰條例聲明異議
【裁判全文】
臺灣新竹地方法院交通事件裁定         98年度交聲字第178號
    原處分機關  交通部公路總局新竹區監理所
    異  議  人
    即受處分人  甲○○
上列異議人即受處分人因違反道路交通管理處罰條例案件，對於
交通部公路總局新竹區監理所98年3月19日所為之竹監自字第裁5
0-Z2A007045號違反道路交通管理事件裁決處分，聲明異議，本
院裁定如下：
      主  文
異議駁回。
      理  由
一、按道路交通管理處罰條例第33條第1項第9款規定：「汽車行
    駛於高速公路、快速公路或設站管制之道路，不遵使用限制
    、禁止、行車管制及管理事項之管制規則而有下列行為者，
    處汽車駕駛人新臺幣3000元以上6000元以下罰鍰：....  九
    、未依規定使用路肩」。又汽車駕駛人違反道路交通管理處
    罰條例第33條第1 項規定者，依原條款處罰鍰外，並予記違
    規點數1點，同條例第63條第1項第1款定有明文。
二、原處分意旨略以：異議人即受處分人甲○○於民國98年2月1
    3 日下午6時55分許，駕駛車號2L-3959號自小客車，在國道
    一號高速公路北上93.4公里處，因「未依規定使用路肩」之
    違規事由，遭內政部警政署國道公路警察局第二警察隊楊梅
    分隊警員以公警局交字第Z2A007045 號舉發違反道路交通管
    理事件通知單（下稱舉發通知單）當場舉發。嗣經原處分機
    關於93年3 月19日以竹監自字第裁50-Z2A007045號違反道路
    交通管理事件裁決書（下稱裁決書），依據道路交通管理處
    罰條例第33條第1 項第9 款、違反道路交通管理事件統一裁
    罰基準表之規定，裁處異議人罰鍰新臺幣（下同）4,000 元
    ，並依同條例第63條記違規點數1 點等語。異議人於收受裁
    決書之後，仍不服舉發、裁決事實，向原處分機關提出申訴
    ，經原處分機關向原舉發機關函詢，原舉發機關於98年3 月
    12 日 以公警交二字第0980270485號函覆，仍認異議人有前
    開違規行為等語。
三、聲明異議意旨略以：依據公警交二字第0980270485號函文說
    明欄第二項記載：「據執勤員警稱『親眼目睹』... 」，異
    議人認為警員看錯了，異議人並未行駛路肩，請原處分機關
    舉證證明之，舉發警察稱：看到就可以開單等語，卻無法提
    出確切證據，為此聲明異議，請求撤銷原處分云云。
四、經查：
（一）本件異議人於裁決書所載時、地，駕駛上開自用小客車，
      遭內政部警政署國道公路警察局第二警察隊楊梅分隊警員
      以當場攔停之方式予以舉發等情，此為異議人所不爭執，
      並有上開舉發通知單1 紙在卷可稽，堪認為真。
（二）本院隔離訊問證人即舉發之員警丙○○、乙○○後：(1)業
      據證人丙○○具結證稱：「當天是執勤巡邏勤務，時間應
      該是18點到20點，兩個小時的小區域開巡邏車巡邏，我與
      乙○○兩人一組開一部巡邏車，後來行經國道一號北上93
      .4公里處，當時該路段塞車，我們就在外側車道慢速巡邏
      ，時速約10到20公里，走走停停，然後就發現一部自小客
      車即2L-3959 號從公道五路路口的匝道路肩超車，當時大
      家都在車道上排隊，該車開很快的走路肩，我們就驅車向
      前攔查。攔下後告知他違規並告發他，當時異議人有問我
      們有沒有證據或是相片，我們告訴異議人匝道口大家下來
      要排隊，跟他說不能超車，我們當時有錄音」、「有，我
      們兩個一起下車舉發」、「（問：國道一號北上93.4公里
      處是你們發現他違規使用路肩的點，還是你們攔下他的點
      ？）他違規使用路肩的點，他從匝道下來就走路肩了」、
      「（問：你們跟了多久或是多遠才攔下他？）大概200 多
      公尺」、「（庭呈現場違規照片四張）第一張就是巡邏車
      的位置，及異議人違規車輛的行進方向」、「（問：你們
      舉發的時段是否有開放行使路肩？）沒有」、「那個路段
      從來沒有開放路肩，只有早上7 點到9 點國道一號的南下
      車道從竹北到公道五路有開放路肩行駛」、「只要有塞車
      就會看到有人走路肩，但是當天只有異議人這一部車」、
      「乙○○警員從異議人下車就開始錄音了」等語（見本院
      卷第23至27頁）。(2)另據證人乙○○具結證稱：「當天我
      們是兩個人一組，我與丙○○執行巡邏勤務駕駛巡邏車，
      行經國道一號北上93.4公里處，當時是下班時間，北上車
      道都塞車，下匝道處也塞車，我們巡邏車是行駛外線車道
      跟著車陣前進，當時先看到一部車，它從下高速公路右側
      路肩比較快速的行駛過來，因為它違規行駛路肩，我們巡
      邏車就切出來在後面跟它閃大燈，並趕上去攔查。攔下後
      告知駕駛人違規，依法要製單告發，駕駛人當場有質疑他
      是什麼違規，我當場有告訴他，他從匝道下來大家都在排
      隊，要他在匝道的車道內排隊，不能從路肩快速下來進入
      高速公路。後來也是有跟他舉發，異議人說他不要簽收通
      知單，我們有告訴他要用郵寄方式寄給他」、「（問：你
      們追異議人的車追了多久或是多遠？）大概前方1 、2 百
      公尺」、「（問：當天異議人要求你們拿出證據來，你們
      如何處理？）我們是告訴他，我們兩個執勤的員警已經看
      到他走路肩」、「當場我們有跟他解釋他剛剛的行為是違
      規的」、「（問：該路段行駛路肩的情形多嗎？）早期比
      較多，當時那邊排人員架設相機，都以逕行舉發的方式，
      後來取締久了就比較少違規」、「因為國道一號在我們轄
      區內都沒有開放北上車道行駛路肩，只有開放南下」、「
      違規過程沒有錄音，但是異議人下車交談時我有錄下取締
      過程」等語（見本院卷第27至30頁）。並有證人丙○○庭
      呈之現場照片4 幀在卷可參（見本院卷第35至38頁）。
（三）按交通員警掣單舉發違反道路交通管理處罰條例所列之違
      規事實，本質上為行政處分，係公務員基於職務上權力，
      依法就特定之具體事件所為具有公法上效果之單方行政行
      為，基於公務員為公法上行為具有公信力之原則，該行政
      處分當可被推定為真正，其據以依法處分之事實認定亦為
      真正無誤，本此公信原則，乃立法者賦予行政機關制定違
      反道路交通事件統一裁罰標準及處理細則，使勤務員警得
      當機處分（如該細則第23條）以達其維護交通秩序、安全
      之行政目的，反之，若謂公務員一切行政行為均需預留證
      據以證其實，則國家行政勢必窒礙難行，據此，刑事訴訟
      法就犯罪證據有關之規定中與屬行政秩序罰之交通違規裁
      罰本質不合之部分，自不在準用之列。從而，本件異議人
      既未就執勤員警之舉發有誤提出相關證據以供調查，本院
      亦查無任何證據足資證明員警有捏造事實違法取締之情事
      ，則執勤員警本其維護交通秩序、安全職責所為之舉發，
      自應受到合法、正確之推定。參以本件現場舉發警員即證
      人丙○○及乙○○與異議人素昧平生，並無仇隙，衡情當
      無設詞攀誣、濫予舉發之理，況於本件卷存證據資料內並
      無任何積極證據足以證明證人上開證詞係屬虛偽，亦無足
      以令人顯信證人之證述為不可採之品性證據或前科證據存
      在，自不得僅以證人係本件開單舉發受異議人之員警而全
      盤抹煞其在訴訟上所具有之原證人資格；因此其到庭在原
      審於具結後以言詞供述本件訴訟上之待證事實（即異議人
      有前開違規事實），已足擔保其真實性及憑信性，堪認證
      人於本院之證言應係符合事實而可採信。
（四）嗣經本院勘驗上開證人乙○○提出之舉發當時之錄音光碟
      ，勘驗結果如下：「
      員警1：先生，行照麻煩一下。
      員警1：來，下車一下，你剛剛有違規，剛剛那個匝道路
             肩下來。
      駕 駛：匝道路肩下來，然後呢？
      員警1：路肩超車。
      駕 駛：路肩超車？
      員警1：你下來看，不是，我叫你看這邊，你剛剛下來是
             用這個路肩超越人家的車子，下來要排隊匝道慢
             慢來。
      駕 駛：剛剛被卡住啦（電腦螢幕光碟顯示時間1分49秒）。
      員警1：你開的速度多快被卡住，你有違規，我要給你告
             發。
      駕 駛：你們有攝影嗎？
      員警1：沒有攝影。
      駕 駛：沒有攝影那怎麼知道我呢？
      員警2：我就在你旁邊。
      駕 駛：我沒看到。
      員警1：你沒看到，我有看到你啊。
      駕 駛：我開那麼快你怎麼知道是我？
      員警2：那你開那麼快就沒看到我們啦。
      員警1：大家都在排隊你不能這樣超車啦。
      駕 駛：我剛才只是被卡住了耶。
      員警1：卡住，你要排隊啊、卡住。
      駕 駛：卡住我也是被超過。
      員警1：你是衝多快過來，你在路肩很快的速度過來啦。
      駕 駛：要不然要閃啊。
      員警2：不然你就慢慢退進去嘛，你開多快。
      駕 駛：好啦，證據拿出來啦，剛剛是幾時。
      員警2：前一秒而己啊。
      駕 駛：然後我前一秒是幾時啊？
      員警2：這邊上面有時間啦。
      駕 駛：上面有時間？
      員警1：同學，跟你講，你違規行駛路肩告知你。
      駕 駛：告知我？告知我嗎？
      員警1：你認為你沒有就去申訴，好，謝謝。
      駕 駛：那我不簽。
      員警1：我 93.2... 」等情，有本院98年5 月12日勘驗筆
      錄在卷為憑。由上可知，異議人遭員警攔停下車時，經警
      告知「違規使用路肩」之違規事由時，異議人係回答「剛
      剛被卡住啦（電腦螢幕光碟顯示時間1 分49秒）」等語，
      可見異議人斯時並非否認違規，而係解釋違規之理由，此
      乃異議人遭舉發現場所錄製之對話光碟，益徵符合現場之
      情狀，堪足憑信。從而，異議人在裁決書所載之時地，在
      高速公路行駛路肩之違規事實，應堪認定。
（五）至異議人否認行駛路肩之違規事實，並質疑舉發員警未提
      出採證照片或攝影為佐證乙節，經查，行駛高速公路路肩
      之違規行為，係於極短時間內發生之特性，實難強求交通
      員警同時進行拍照採證，況相關道路交通法規亦未強制要
      求員警舉發違規均需以照片為憑。故異議人執此為由，否
      認證人於本院調查時證述之真實性，亦無足取。
五、綜上所述，異議人確有於裁決書所載時、地，行經國道一號
    公路北上93.4公里處，未依規定使用路肩之違規行為，堪以
    認定。從而，原處分機關以異議人違反道路交通管理處罰條
    例第33條第1項第9款、第63條第1項第1款，裁罰異議人罰鍰
    4,000元，並記違規點數1點，於法並無不合，本件異議為無
    理由，應予駁回。
六、據上論斷，依道路交通案件處理辦法第19條，裁定如主文。
中    華    民    國    98    年    6     月    9     日
                  交通法庭法  官   黃美文
以上正本證明與原本無異。
如不服本裁定，應於裁定送達後5日內向本院提出抗告狀。
中    華    民    國    98    年    6     月    9     日
                          書記官   劉亭筠


司法院資訊處製作；財團法人民間司法改革基金會備份。
